臺灣士林地方法院民事判決　　　　　　　96年度重訴字第99號
原　　　告　癸○○
　　　　　　宇○○
　　　　　　酉○○
　　　　　　巳○○
　　　　　　　　　　　　4樓
　　　　　　黃○
　　　　　　甲○○
　　　　　　己○○
　　　　　　辛○○
　　　　　　　　　　　　號1樓.
　　　　　　丁○○○
　　　　　　丑○○
　　　　　　宙○○○
　　　　　　庚○○○
　　　　　　玄○○
　　　　　　壬○○
　　　　　　子○○○
　　　　　　　　　　　　3之1.
　　　　　　寅○○○
　　　　　　乙○○
　　　　　　　　　　　　樓
　　　　　　丙○○
　　　　　　　　　　　　樓
　　　　　　午○○
　　　　　　戊○○
　　　　　　未○○
　　　　　　　　　　　　0弄6.
　　　　　　行政院國軍退除役官兵輔導委員會新竹榮民服務處
上　一　人
法定代理人　卯○○
共　　　同
訴訟代理人　解家源律師
原　　　告　辰○○
被　　　告　地○○○
　　　　　　戌○○○
　　　　　　申○○○
　　　　　　天○○○
上列當事人間請求移轉所有權事件，本院判決如下：
    主  文
原告之訴駁回。
訴訟費用新台幣貳拾伍萬捌仟柒佰伍拾貳元由原告負擔。
    事實及理由
甲、程序方面：
一、原告提起本件訴訟（訴訟繫屬之日為民國96年3 月23日）前
    ，起訴狀所列之被告亥○○○已於95年3 月11日死亡，有死
    亡註銷證明影本一紙附卷足憑，被告亥○○○於原告起訴時
    ，不具備當事人能力，本院另以裁定駁回之，合先敘明。
二、原告辰○○於起訴後之96年4 月11日具狀終止與訴訟代理人
    解家源律師之委任關係，應由原告辰○○自為本件訴訟程序
    ，附此敘明。
乙、實體方面：
一、原告起訴主張略以：被告地○○○為被繼承人即訴外人歐陽
    聲智之長孫，其父亥○○○為歐陽聲智之子，86年6 月5 日
    歐陽聲智臥病時，曾來台探視，並在代筆遺囑上簽名，承認
    座落台北市○○區○○路2 小段第84-1、84-2、88、89、92
    、93、97、98、99、100 等10筆地號土地（下稱系爭土地）
    非其父歐陽聲智所有，願放棄繼承。嗣歐陽聲智於86年8 月
    17日死亡，由歐陽聲智在台之配偶即訴外人林季娥及被告地
    ○○○繼承，林季娥於91年4 月9 日死亡，由在大陸之子女
    即亥○○○及被告戌○○○、申○○○、天○○○等人繼承
    。系爭土地雖登記於歐陽聲智名下，但非歐陽聲智所有，不
    屬被告等人得繼承之財產。系爭土地是由歐陽湘（85年4 月
    19 日 死亡，由原告辰○○繼承）、宇○○、酉○○、巳○
    ○、黃○、癸○○、甲○○、己○○、辛○○（夫吳雯81年
    11月15日死亡）、丁○○○（夫吳啟文89年1 月7 日死亡）
    、毛鵬年（83年5 月20日死亡，由原告丑○○繼承）、宙○
    ○○、李和臣（83年10月15日死亡，由原告庚○○○繼承）
    、玄○○、壬○○、胡民生（91年11月1 日死亡，由原告子
    ○○○繼承）、孫新民（88年8 月16日死亡，由原告寅○○
    ○繼承）、何邱曼翠（91年8 月27日死亡，由原告乙○○、
    丙○○繼承）、孫去非（84年9 月17日死亡，由原告午○○
    繼承）、戊○○、劉敬、郗彬（84年10月26日死亡，原告行
    政院國軍退除役官兵輔導委員會新竹榮民服務處為遺產管理
    人）等人共同購買，而信託登記在歐陽聲智之名下，爰請求
    被告等人辦理繼承登記後，移轉原告名下公同共有。
二、被告等人因本件未經言詞辯論，未提出任何聲明或陳述。
三、按公同共有物權利之行使，除依其公同關係所由規定之法律
    或契約另有規定外，應得公同共有人全體之同意，而以公同
    共有之財產為訴訟標的者，其法律關係之性質既須合一確定
    ，故非由公同共有人全體或得其他公同共有人全體之同意起
    訴或被訴，則於當事人之適格即有欠缺（最高法院41年台上
    字第170 號判例要旨）。又有關當事人適格之要件，法院應
    依職權調查之。其當事人適格有欠缺者，法院毋庸命其補正
    。次按原告之訴，依其所訴之事實，在法律上顯無理由者，
    法院得不經言詞辯論，逕以判決駁回之，民事訴訟法第249
    條第2 項定有明文。
四、經查，原告等人（不含本件原告丙○○）前曾以地○○○為
    被告，提起辦理繼承登記後移轉所有權之訴訟，經本院以91
    年度重訴字第502 號判決，認定起訴之原告非其主張之系爭
    土地全部所有權人，不生終止其主張之信託關係，而駁回原
    告之訴。嗣原告（不含本件原告丙○○）不服提起上訴，並
    追加亥○○○、戌○○○、申○○○、天○○○4 人為被上
    訴人。另補正歐陽永言、李培棟、李培玲、孫芷葳、孫芳菩
    、孫芳莙、孫慶平、孫慧玲為上訴人。而胡建國、胡孝芳、
    胡孝菽、丙○○等人亦聲明承受上開訴訟。經臺灣高等法院
    以93年度重上字第33號判決，認定林季娥死亡後，因繼承人
    亥○○○、戌○○○、申○○○、天○○○全部為大陸地區
    人民，依台灣地區與大陸地區人民關係條例第67條之1 第1
    項規定，應由繼承人、利害關係人或檢察官聲請法院指定財
    政部國有財產局為遺產管理人。上訴人未為聲請，逕以亥○
    ○○、戌○○○、申○○○、天○○○為當事人，就林季娥
    繼承歐陽聲智部分，屬被告當事人不適格，而判決駁回上訴
    。原告等人不服再提起上訴，由最高法院以95年度台上字第
    239 號裁定駁回上訴確定。業經本院依職權調閱上開卷宗查
    閱屬實。
五、次查，原告提起本件訴訟，仍是基於系爭土地公同共有之地
    位，主張對於亥○○○、及被告地○○○、戌○○○、申○
    ○○、天○○○等人繼承登記在歐陽聲智名下之系爭土地，
    有移轉登記之請求權。雖原告得更行起訴，惟原告之起訴，
    並未將其主張已死亡之系爭土地共有人，即歐陽湘之繼承人
    歐陽永言；胡民生之繼承人胡建國、胡孝芳、胡孝菽；孫新
    民之繼承人孫芷葳、孫芳菩、孫芳莙；孫去非之繼承人孫慶
    平、孫慧玲；李和臣之繼承人李培棟、李培玲等人列為原告
    ，或是提出已得上開繼承人之同意提起本件訴訟之證明，則
    原告以公同共有之地位提起本件訴訟，其原告當事人之適格
    即有欠缺。又原告就所主張亥○○○及被告戌○○○、申○
    ○○、天○○○繼承關於林季娥繼承歐陽聲智之部分，仍未
    聲請法院指定財政部國有財產局為遺產管理人，則原告之起
    訴，就林季娥繼承歐陽聲智部分，仍屬被告當事人不適格。
    因此，原告之訴在法律上顯無理由，爰不經言詞辯論，逕以
    判決駁回之。又本件訴訟費用為原告繳納之第一審裁判費新
    台幣258,752 元，應由敗訴之原告共同負擔。
六、據上論結，本件原告之訴為顯無理由，依民事訴訟法249 條
    第2 項、第78條、第85第1 項前段、第87條第1 項，判決如
    主文。
中　　華　　民　　國　　96　　年　　7 　　月　　11　　日
                  民事第二庭  法  官  林政佑
以上正本證明與原本無異。
如對本判決上訴，須於判決送達後20日內向本院提出上訴狀。
中　　華　　民　　國　　96　　年　　7 　　月　　12　　日
                              書記官  楊錫芬
